【裁判字號】    89,上訴,2377
【裁判日期】    900306
【裁判案由】    公共危險等
【裁判全文】
臺灣高等法院臺中分院刑事判決                  八十九年度上訴字第二三七七號
    上  訴  人
    即  被  告  乙○○
右上訴人因公共危險等案件，不服臺灣南投地方法院八十九年度訴字第三九○號中華
民國八十九年十一月一日第一審判決（起訴案號：臺灣南投地方法院檢察署八十九年
度偵字第二八九八號），提起上訴，本院判決如左：
    主  文
上訴駁回。
    事  實
一、乙○○前於民國（下同）八十六年間，曾因違反麻醉藥品管理條例案件，經臺灣
    南投地方法院判處有期徒刑六月確定，於八十八年四月十六日易科罰金執行完畢
    。其於八十九年八月十七日十九時左右，在南投縣草屯鎮○○里○○路南勢巷三
    五號住處飲用維士比酒類三瓶後，其吐氣所含酒精成份已達每公升零點六六毫克
    ，超過每公升零點二五毫克之標準值甚多，業已不能安全駕駛動力交通工具。乙○○明知其已不能安全駕車，惟因其父江錦章之機車汽油用罄，竟仍於同日二十
    一時三十分左右，騎乘車牌號碼ＨＰＥ—六五○號重型機車，至南投縣草屯鎮○○路速邁樂加油站購買四瓶汽油，擬帶回家加油。同日二十一時四十五分左右，
    乙○○騎乘上開機車途經南投縣草屯鎮○○路一二八一號「萬金樓」ＫＴＶ旁，
    由其四叔丙○○所經營之沙皮檳榔攤（其後方為丙○○、蕭翠蓉所居住之鐵皮屋
    ），思及丙○○所聘用之檳榔攤小姐林佳郡曾對其父江錦章、母親吳玉緣及自己
    提起傷害告訴，並經檢察官聲請以簡易判決處刑（八十九年度偵字第一二六Ｏ號
    ），認為係丙○○所為，即停車進入檳榔攤內找丙○○理論，雙方發生爭吵，其
    祖父甲○○、二叔江錦聰到場制止，乙○○竟口出：「幹你娘雞歪」等語辱罵甲○○（公然侮辱部份未具告訴），遭丙○○指責，甲○○並打乙○○一耳光，乙○○乃基於傷害之犯意，持檳榔攤內之鋁棍一支毆打甲○○及丙○○，但其鋁棍
    隨即為江錦聰奪下，乙○○便將甲○○推倒在地，並接續持鐵皮屋內之廚房用具
    鏟子、杓子等物追打丙○○至「萬金樓」ＫＴＶ外，始返回檳榔攤，甲○○因而
    受有頭部外傷、右側頂部血腫擦傷、下巴擦傷等傷害，丙○○受有左側顳部血腫
    約三乘二公分之傷害（傷害部分業經撤回告訴）。乙○○返回檳榔攤後，因認自
    己遭受誤會，遂基於毀損之犯意，以其頭部撞破而損壞丙○○所有置於鐵皮屋內
    之冰櫃玻璃一片，足以生損害於丙○○，乙○○並進而基於放火之故意，打開上
    揭其所購買之汽油瓶一瓶，將汽油潑灑於該檳榔攤及後方丙○○夫婦所住之鐵皮
    屋內及自己身上，持不知何人所有之打火機一只預備點火，意欲與丙○○等人同
    歸於盡，而預備放火燒燬現供人使用之住宅（即鐵皮屋），然為丙○○出手將打
    火機撥掉，且因南投縣警察局草屯分局新光派出所警員陳嘉祥據報前往現場處理
    ，乙○○乃跑至附近其母親吳玉緣所經營之老主顧檳榔攤，陳嘉祥仍尾隨在後，
    欲將乙○○帶回派出所處理，乙○○心生不滿，竟在老主顧檳榔攤前，基於妨害
    公務之犯意，對依法執行職務之警員陳嘉祥口出：「警察都是垃圾」等語而當場
    侮辱。嗣經警當場逮捕，並扣得乙○○所購而預備放火所用之三瓶汽油（汽油部
    分已拍賣得款新臺幣二十元，僅剩寶特瓶空瓶三只）、丙○○所有而供乙○○傷
    害人所用之鋁棍一支、乙○○、丙○○所有之衣服各一件，且測得乙○○之吐氣
    所含酒精成份為每公升零點六六毫克。
二、案經丙○○訴由南投縣警察局草屯分局報請臺灣南投地方法院檢察署檢察官偵查
    起訴。
    理  由
一、上訴人即被告乙○○（以下稱被告）對其有於前揭時地飲酒後騎車外出，並前往
    告訴人丙○○之檳榔攤等事實，於警訊、檢察官偵查及原審法院審理時雖均坦承
    不諱，惟矢口否認犯罪，於原審法院辯稱：係因在檳榔攤內與丙○○談訴訟之事
    ，甲○○過來便出口辱罵，並打其一巴掌，其很生氣便出去，而遭甲○○持鋁棍
    毆打，其用手撥開，甲○○就跌倒在地，丙○○拿刀要追，其便稱要死大家一起
    死，而把汽油潑在身上以嚇阻丙○○，但其身上並無打火機，丙○○就把刀放下
    而用手捶，並跑到隔壁，其追過去質問為何要置其於死地，當時警察已到，要將
    其帶走，其自認自己並無過錯，乃用頭撞檳榔攤之玻璃，但非冰櫃之玻璃，檳榔
    攤之玻璃有破掉，其並未講警察是垃圾，其係稱自己是垃圾，而要死給他們看云
    云。嗣於本院更稱：被告於警訊時所作之筆錄不實在，且被告身上沒有打火機，
    如何能放火云云。經查（一）被告前揭毀損、預備放火之犯行，業據告訴人丙○○於警訊、檢察官偵查及原審法院審理中均指訴綦詳，核與證人江錦聰、蕭翠蓉
    於警訊及檢察官偵查中分別證述之情節相符，並有現場照片八張、拍賣汽油領據
    一紙附卷可稽，及被告所有而供預備放火所用之三瓶汽油寶特瓶空瓶三只扣案可
    資佐證。雖證人江錦聰於警、偵訊中供稱並未見到被告有持打火機欲點火之情形
    ，但其同時證稱被告有在檳榔攤及鐵皮屋內潑灑汽油等語在卷。按被告如無放火
    之意，又何須在他人住處潑灑汽油？而告訴人丙○○及證人蕭翠蓉於警、偵訊中
    ，亦均明確指稱被告欲拿打火機點火時，被丙○○打掉才未造成嚴重後果等語在
    卷。雖告訴人丙○○於原審法院審理中，改稱並未注意被告手中有無帶打火機云
    云，然告訴人丙○○如不知被告手持何物，又何須緊急將該物撥掉？是告訴人丙○○於原審法院所為供詞，顯係事後雙方已達成和解所為迴護被告之語，並不足
    採。又縱被告在檳榔攤及鐵皮屋內向自己身上潑灑汽油，其目的係在自焚，然其
    選擇之地點在告訴人丙○○所居住之鐵皮屋內，被告對自焚之後有造成火勢延燒
    至告訴人住宅之高度危險，又豈有不知之理！是被告具有放火燒屋之意圖，至為
    明顯。證人戊○○於本院證稱渠未見被告持汽油及打火機要燒檳榔攤，亦未見被
    告以頭撞擊冰櫃之玻璃，只看到一大群警察要強抓被告云云。惟查證人戊○○既
    稱其事發前後約二小時之久，其均在現場旁邊觀看（見本院卷第三十一頁），被
    告亦自承其有以頭撞檳榔攤之玻璃之情事，證人戊○○豈有未發現此過程之理。
    且被告若未有上開犯行，衡情豈有發動大批之警察到場欲逮捕被告之理。故證人
    戊○○上開證詞顯有偏頗，應不足取。而被告縱以頭撞玻璃之目的係為自殺，然
    其對頭撞玻璃會造成玻璃破裂損壞之結果亦應有所預見，其於自殺之同時（如真
    有自殺之意）有毀損之犯意存在，亦堪認定，原審辯護人以被告目的在自殺而無
    毀損故意部分之辯解，並不足採。又經本院核閱卷附照片有關檳榔攤之部分，並
    未見檳榔攤地上及附近有何遭被告以頭擊破之碎片，是被告辯稱其係以頭撞檳榔
    攤之玻璃部分，亦不可採。（二）被告前開對依法執行職務之警員當場侮辱之犯
    行，業經證人陳嘉祥即南投縣警察局草屯分局新光派出所警員於檢察官偵查時證
    稱綦詳，復有其書面報告在卷可佐。按被告既與長輩多次衝突，而在警員到場不
    得不離去時，警員卻緊跟在後欲將其帶回，被告在遭受此種挫折之餘，其出言辱
    罵警員，乃屬不難想像之事，故其辯稱係稱自己為垃圾，而非指責警察云云，亦
    不足採。（三）被告飲酒後吐氣所含酒精成份為每公升零點六六毫克，此有其酒
    精測試值可參。按呼氣酒精濃度達每公升○．○四七至○．二三八毫克時，人體
    會有精神欣快，注意力、判斷力減低，抑制力變小等症狀，達○．二三八至○．
    四七六毫克時，會有興奮或鎮靜，肌肉協調能力受損，反應遲鈍等症狀，達○．
    七一四至一．四二八毫克時，會有精神錯亂，平衡感受損，言詞不清，定向力障
    礙，感覺障礙等症狀，達一．一九○至一．九○四毫克時，會有昏呆、木僵、昏
    睡、肌肉失調明顯，大小便失禁等症狀，達一．九○四至二．三八○毫克時，會
    有昏迷，完全失去意識，呼吸循環虛脫、死亡等症狀（駱宜安著刑事鑑識學八十
    四年一月初版三九二頁參照）。又刑法第一百八十五條之三之公共危險罪，係「
    抽象危險犯」，不以發生具體危險為必要，參考德國、美國之認定標準，對於酒
    精濃度呼氣已達每公升○．五五毫克（○．五五ＭＧ／Ｌ）或血液濃度達○．一
    一％以上，肇事率為一般正常人之十倍，認已達「不能安全駕駛」之標準（法務
    部八十八年五月十八日法檢字第○○一六六九號函參照）。是綜合以上說明及
    本案被告有騎乘機車後與人發生衝突之具體狀況，足認其於案發當時已屬不能安
    全駕駛，故原審法院辯護人以被告並未肇事，而辯稱其無不能安全駕駛之情，並
    不可採。從而，綜上所述，被告上開辯解既均不足採，本案事證明確，被告前揭
    犯行均堪以認定，應依法論科。
二、核被告在飲酒後已不能安全駕車之狀態，仍騎乘機車外出，所為係犯刑法第一百
    八十五條之三之重大違背安全駕駛罪。其在與長輩發生衝突之後，認自己遭受誤
    會，先以頭部撞破而損壞告訴人丙○○所有之冰櫃玻璃一片，足以生損害於告訴
    人丙○○，並為與告訴人丙○○等人同歸於盡，進而在告訴人丙○○夫婦所住之
    鐵皮屋及檳榔攤潑灑汽油，但未及點火即被告訴人丙○○制止，所為係犯刑法第
    三百五十四條之毀損罪、刑法第一百七十三條第四項、第一項之預備放火燒燬現
    供人使用之住宅罪。又其對依法執行職務之警員陳嘉祥當場侮辱，所為係犯刑法
    第一百四十條第一項前段之侮辱公務執行罪。被告毀損告訴人丙○○所有之冰櫃
    玻璃，進而潑灑汽油預備放火燒燬其所居住之鐵皮屋，先係侵害告訴人丙○○之
    財產，再對其生命、財產造成危險，是其所為上開毀損、預備放火二罪，顯然具
    有原因、結果之牽連關係，應依刑法第五十五條之規定，從一重論以毀損罪，公
    訴人疏未注意被告之行為時間密接、地點相同，侵害對象又屬同一，而認應成立
    二罪等情，尚有誤會。被告所犯前開三罪，犯意各別，罪名互異，應予分論併罰
    。又查被告前於八十六年間，曾因違反麻醉藥品管理條例案件，經臺灣南投地方
    法院判處有期徒刑六月確定，於八十八年四月十六日易科罰金執行完畢，有臺灣
    高等法院被告全國前案紀錄表、臺灣南投地方法院檢察署刑案資料查註紀錄表各
    一份附卷可稽，其於五年內再犯本件有期徒刑以上之罪，為累犯，應依刑法第四
    十七條規定加重其刑。原審法院因而依刑事訴訟法第二百九十九條第一項前段，
    刑法第一百八十五條之三、第三百五十四條、第一百七十三條第四項、第一項、
    第一百四十條第一項前段、第五十五條、第四十七條、第四十二條第二項、第四
    十一條、第五十一條第九款、第三十八條第一項第二款，罰金罰鍰提高標準條例
    第一條前段、第二條之規定，並審酌被告酒後騎車，又借酒壯膽，損壞他人物品
    ，更於警員前往處理時出言辱罵，其惡性非輕，且其犯罪後未能坦承犯行，態度
    尚非良好，然被告之行為所造成之侵害尚屬輕微等一切情狀，分別量處罰金一萬
    五千元、有期徒刑五月及拘役五十日，並各諭知易科罰金及易服勞役之折算標準
    ，且合併執行之。至扣案寶特瓶空瓶三只（原裝填汽油），係被告所有而供其預
    備放火所用之物，應依刑法第三十八條第一項第二款規定，併予宣告沒收。而扣
    案之鋁棍一支，係告訴人丙○○所有而供被告乙○○傷害人所用之物﹔扣案被告
    乙○○、告訴人丙○○所有之衣服各一件，則與前開犯罪無關，均毋庸加以沒收
    。經核其認事用法俱無不合，量刑亦稱妥適，被告上訴意旨否認犯罪，空言指摘
    原判決不當，並無可取，為無理由，應予駁回。
三、據上論結，應依刑事訴訟法第三百六十八條，判決如主文。
本案經檢察官丁○○到庭執行職務。
中      華      民      國      九十      年      三      月      六    日
                                  臺灣高等法院臺中分院刑事第十庭
                                        審判長法  官  林  照  明
                                              法  官  李  寶  堂
                                              法  官  蕭  廣  政
右正本證明與原本無異。
如不服本判決應於收受送達後十日內向本院提出上訴書狀，其未述上訴之理由者並
得於提起上訴後十日內向本院補提理由書（均須按他造當事人之人數附繕本）。
                                              書記官  黃  禎  祥
中      華      民      國      九十      年      三      月     八     日
附錄本判決論罪之法條：
中華民國刑法第一百四十條
(侮辱公務員公署罪)
於公務員依法執行職務時，當場侮辱，或對於其依法執行之職務公然侮辱
者，處六月以下有期徒刑、拘役或一百元以下罰金。
中華民國刑法第一百七十三條第一項、第四項
(放火或失火燒燬現住建築物及交通工具罪)
放火燒燬現供人使用之住宅或現有人所在之建築物、礦坑、火車、電車或
其他供水、陸、空公眾運輸之舟、車、航空機者，處無期徒刑或七年以上
有期徒刑。
預備犯第一項之罪者，處一年以下有期徒刑、拘役或三百元以下罰金。
中華民國刑法第一百八十五條之三
服用毒品、麻醉藥品、酒類或其他相類之物，不能安全駕駛動力交通工具
而駕駛者，處一年以下有期徒刑、拘役或三萬元以下罰金。
中華民國刑法第三百五十四條
(毀損器物罪)
毀棄、損壞前二條以外之他人之物或令致不堪用，足以生損害於公眾或他
人者，處二年以下有期徒刑、拘役或五百元以下罰金。
                                                                        Ｄ


司法院資訊處製作；財團法人民間司法改革基金會備份。
